臺灣高等法院高雄分院刑事判決
111年度交上訴字第8號
上  訴  人  臺灣高雄地方檢察署檢察官
上  訴  人  
即  被  告  陳詠嘉


選任辯護人  施秉慧律師
            焦文城律師
上列上訴人因被告過失致死案件，不服臺灣高雄地方法院110年
度審交訴字第74號，中華民國110年11月18日第一審判決（起訴
案號：臺灣高雄地方檢察署110年度偵字第737號），提起上訴，
本院判決如下：
    主  文
上訴駁回。
    事  實
一、陳詠嘉考領有聯結車職業駕駛執照，於民國109年12月22日1
    5時11分許，駕駛車牌號碼000-00號營業用全聯結車，沿高
    雄市前鎮區武營路由北往南行駛，途經該路段與崗山東街交
    岔路口前，本應注意欲超越同一車道之前車時，須先按鳴喇
    叭二單響或變換燈光一次，前行車減速靠邊或以手勢或亮右
    方向燈表示允讓後，後行車始得超越；超越時應顯示左方向
    燈並於前車左側保持半公尺以上之間隔超過，行至安全距離
    後，再顯示右方向燈駛入原行路線，而當時天候晴、日間自
    然光線、柏油路面、路面乾燥、無缺陷、無障礙物、視距良
    好等情形，並無不能注意之情事，適有黃陳嬌英騎乘車牌號
    碼000-000號普通重型機車，同向行駛於陳詠嘉車輛右側前
    方，陳詠嘉疏未保持安全距離，即貿然從黃陳嬌英之左側超
    車，於超越時，車身右側車門處，與黃陳嬌英之機車左側把
    手發生擦撞，致黃陳嬌英人車倒地，再遭車輛右後輪重壓，
    當場因顱骨開放性粉碎性骨折及腦髓溢出等原因身亡。嗣陳
    詠嘉肇事後，於報案人或勤務中心轉來資料未報明肇事人姓
    名、處理人員前往現場處理時在場，並當場承認為肇事人，
    而願接受裁判。
二、案經黃陳嬌英之夫黃朝禧訴由高雄市政府警察局前鎮分局及
    黃陳嬌英之女黃麗容、黃陳嬌英之子黃中位訴請臺灣高雄地
    方檢察署檢察官偵查起訴。
    理  由
壹、程序部分：
    按被告以外之人於審判外之言詞或書面陳述，除法律有規定
    者外，不得作為證據；又被告以外之人於審判外之陳述雖不
    符刑事訴訟法第159條之1至之4等4條之規定，而經當事人於
    審判程序同意作為證據，法院審酌該言詞陳述或書面陳述作
    成時之情況，認為適當者，亦得為證據；當事人、代理人或
    辯護人於法院調查證據時，知有刑事訴訟法第159條第1項不
    得為證據之情形，而未於言詞辯論終結前聲明異議者，視為
    有前項之同意；刑事訴訟法第159條第1項、第159條之5分別
    定有明文。本判決認定事實所引用之證據資料，其中各項言
    詞或書面傳聞證據部分，業經本院審理時予以提示並告以要
    旨，檢察官及被告、辯護人於本院審理時均表示同意作為證
    據，本院審酌上開證據資料製作時之情況，較無人情施壓或
    干擾，亦無不當取供之情形，復查無違法不當或證明力明顯
    過低之瑕疵，認為以之作為證據應屬適當，認前揭證據資料
    均有證據能力。
貳、認定犯罪事實所憑之證據及理由：
一、上揭事實，業據被告陳詠嘉於警詢、偵訊、原審及本院審理
    時坦承不諱，並有高雄市政府警察局前鎮分局道路交通事故
    現場圖、道路交通事故談話紀錄表、道路交通調查報告表㈠
    ；㈡-1各1份；事故現場照片24張、被告陳詠嘉之車輛右側行
    車紀錄器畫面翻拍照片9張、被告陳詠嘉之車輛前面行車紀
    錄器畫面翻拍照片6張、路口監視器畫面翻拍照片6張、臺灣
    高雄地方檢察署相驗屍體證明書、檢驗報告書各1份在卷可
    稽，足認被告之自白與事實相符。
二、按汽車超車時，欲超越同一車道之前車時，須先按鳴喇叭二
    單響或變換燈光一次，不得連續密集按鳴喇叭或變換燈光迫
    使前車允讓；前行車減速靠邊或以手勢或亮右方向燈表示允
    讓後，後行車始得超越。超越時應顯示左方向燈並於前車左
    側保持半公尺以上之間隔超過，行至安全距離後，再顯示右
    方向燈駛入原行路線，道路交通安全規則第101條第1項第3
    款、第5款定有明文。查：被告領有合格之聯結車職業駕駛
    執照，有證號查詢汽車駕駛人資料1份附卷可考（見原審法
    院審交訴卷第13頁），依其考領有適當駕駛執照之智識及駕
    駛經驗，其對上開規定，不得諉為不知，又如前述之現場客
    觀狀況，並無不能注意之情事，然被告竟未保持適當之間隔
    即貿然超車，對於本件車禍應有過失甚明。再者，本件送高
    雄市政府交通局車輛行車事故鑑定委員會鑑定，亦認為：「
    陳詠嘉超車未保持適當之間隔，為肇事原因；黃陳嬌英無肇
    事原因。」，有高雄市政府交通局車輛行車事故鑑定委員會
    110年3月10日高市車鑑字第11070162500號函文暨所附之鑑
    定意見書在卷可考（見偵卷第103頁至第106頁）。至告訴人
    雖指稱該路段係管制路段，聯結車不得行駛一節，復有高雄
    市政府警察局舉發違反道路交通管理事件通知單可參（見相
    驗卷第53頁），據被告稱：「因為我們的保養廠在那邊。」
    （偵查卷第37頁），且被告駕駛聯結車行駛管制路段，亦僅
    是違規行駛該路段，並非本件過失之原因，併予敘明。
三、再者，黃陳嬌英確因此次車禍而傷重不治死亡，有臺灣高雄
    地方檢察署相驗屍體證明書、檢驗報告書各1份在卷足憑，
    堪認被告之過失行為與黃陳嬌英死亡之結果間，具有相當因
    果關係，故本件事證明確，被告前揭犯行，洵堪認定，應依
    法論科。
參、論罪科刑：
一、核被告陳詠嘉所為，係犯刑法第276條之過失致人於死罪。
二、被告於肇事後，報案人或勤務中心轉來資料未報明肇事人姓
    名、處理人員前往現場處理時，被告在場，並當場承認為肇
    事人乙節，有高雄市政府警察局道路交通事故肇事人自首情
    形紀錄表附卷可憑（見警卷第37頁），被告之行為合於自首
    要件，依刑法第62條前段之規定，減輕其刑。
三、原審因而審酌被告駕駛營業用全聯結車上路，本應更加注意
    路況，竟未保持安全距離，即貿然超越黃陳嬌英所騎乘之機
    車，被告之過失程度甚大；且肇致黃陳嬌英傷重不治死亡，
    對於黃陳嬌英之家屬而言，突如其來之噩耗，形成其等精神
    上無法彌補之傷痛，且被告迄今仍未彌補黃陳嬌英之家屬，
    或獲得黃陳嬌英家屬之原諒；另被告有恐嚇取財、毀棄損害
    之素行，有臺灣高等法院被告前案紀錄表1份在卷可佐。惟
    考量被告坦承犯行；復以被告於原審審理時自承之智識程度
    、家庭經濟狀況等一切情況，量處有期徒刑2年6月。認事用
    法，核無不合，量刑亦屬妥適，且被告於本院審理中亦未與
    被害人家屬達成和解，取得被害人家屬原諒。檢察官上訴意
    旨，以原審量刑過輕；被告上訴意旨，以原審量刑過重；指
    摘原判決不當，均無理由，應予駁回。
據上論結，應依刑事訴訟法第368條，判決如主文。
本案經檢察官余彬誠提起公訴，檢察官范文欽提起上訴，檢察官
蔡國禎到庭執行職務。
中　　華　　民　　國　　111 　年　　10　　月　　12　　日
                      刑事第八庭審判長法  官  陳中和
                                      法  官  陳松檀
                                      法  官  任森銓
以上正本證明與原本無異。
如不服本判決應於收受本判決後20日內向本院提出上訴書狀，其
未敘述上訴理由者，並得於提起上訴後20日內向本院補提理由書
狀（均須按他造當事人之人數附繕本）「切勿逕送上級法院」。
中　　華　　民　　國　　111 　年　　10　　月　　12　　日
　　　　　　　　　　　　　　　　　　  書記官  謝佳育
附錄本判決論罪科刑法條：　　
刑法第276條
因過失致人於死者，處5年以下有期徒刑、拘役或50萬元以下罰
金。